【裁判字號】    97,上易,606
【裁判日期】    980106
【裁判案由】    遷讓房屋等
【裁判全文】
臺灣高等法院民事判決                 97年度上易字第606號
    上  訴  人  乙○○
    訴訟代理人  甲○○
    被上訴人    丙○○
    訴訟代理人  林孜俞律師
上列當事人間請求遷讓房屋等事件，上訴人對於中華民國97年4
月30日臺灣士林地方法院96年度訴字第1293號第一審判決提起上
訴，本院於97年12月9日言詞辯論終結，判決如下：
    主      文
上訴駁回。
第二審訴訟費用由上訴人負擔。
    事實及理由
一、本件被上訴人起訴主張：上訴人於民國95年6月16日向被上
    訴人承租其所有、位於台北市○○○道○段105巷2號房屋（
    下稱系爭房屋），約定租期1年即自95年7月10日至96年7月9
    日止，每月租金為新臺幣（下同）8萬元，並應於每月10日
    以前給付。惟上訴人給付押租金16萬元及第1個月租金8萬元
    後，並未按時給付租金，嗣於租期屆至時，上訴人共積欠租
    金46萬元，經以押租金扣抵後，尚餘30萬元未付，且上訴人
    亦拒不搬遷，為無權占有。故被上訴人自得依民法第767條
    、第455條規定，請求上訴人將系爭房屋遷讓返還被上訴人
    ，並依租賃契約之法律關亦請求上訴人給付租金30萬元本息
    ，及依民法第179條規定，請求上訴人返還自租約屆滿翌日
    即96年7月10日起至返還系爭房屋之日止，按月給付依租金8
    萬元計算之不當得利等語，爰求為命：(一)上訴人應將系爭房
    屋遷讓交還被上訴人，並應給付被上訴人自96年7月10日起
    至交還系爭房屋之日止，按月以8萬元計算之損害金。(二)上
    訴人應給付被上訴人30萬元，及自97年1月16日起至清償日
    止，按年利率5%計算之利息。(三)願供擔保，請准宣告假執行
    。（原審為被上訴人勝訴之判決，上訴人不服提起上訴。）
    並答辯聲明：上訴駁回。
二、被上訴人則以：上訴人於承租系爭房屋後，發現有白蟻須進
    行整理，伊因此花費將近200萬元整修系爭房屋，被上訴人
    亦同意2個月或2個半月不收租金。且兩造當初口頭約定租期
    為5、6年，但被上訴人表示須每年簽約一次等語，資為抗辯
    。惟原審為上訴人敗訴之判決，上訴人據此提起上訴。並上
    訴聲明：(一)原判決廢棄。(二)被上訴人在第一審之訴及假執行
    之聲請均駁回。
三、兩造不爭執之事實：
  (一)上訴人於95年6月16日承租被上訴人所有系爭房屋，約定租
    期自95年7月10日起至96年7月9日止，每月租金8萬元，上訴
    人應於每月10日前給付，有房屋租賃契約書影本乙份為證（
    見原審卷第13至16頁）。
  (二)上訴人於95年6月15日、6月16日、10月26日、96年2月13日
    、5月4日、6月5日分別給付被上訴人2萬元、22萬元、8萬元
    、16萬元、8萬元、10萬元，其中包含押租金16萬元，是計
    算至96年7月9日租期屆至止，尚積欠租金46萬元。
  (三)被上訴人於原法院97年1月15日言詞辯論期日當庭催告上訴
    人應於97年1月18日前給付欠租，惟上訴人迄未給付；被上
    訴人並於97年2月29日原法院審理時當庭表示終止租約等情
    ，有言詞辯論筆錄在卷可稽（見原審卷第40、45頁）。
四、兩造爭執要點為：(一)被上訴人得否請求上訴人將系爭房屋騰
    空遷讓？(二)被上訴人得否請求上訴人給付欠租30萬元，及返
    還自96年7月10日起至遷讓房屋之日止之不當得利？茲就兩
    造爭點及本院得心證理由分述如下：
  (一)被上訴人得否請求上訴人將系爭房屋騰空遷讓？
    經查依系爭房屋租賃契約第2條約定：「租賃期限經甲乙雙
    方洽訂為壹年壹月即自民國95年7月10日起至民國96年7月9
    日止。」有系爭租約影本在卷可稽（見原審卷第14頁），是
    據此足證系爭租賃期間已於96年7月9日屆至，上訴人繼續占
    有系爭房屋即欠缺正當權源。上訴人雖辯稱：兩造另以口頭
    約定租期為5、6年云云，惟並未據舉證以實其說，是其此部
    分所辯，並不足採。從而被上訴人依所有物返還請求權，請
    求上訴人應將系爭房屋遷讓返還，自屬有據。
  (二)被上訴人得否請求上訴人給付欠租30萬元，及返還自96年7
    月10日起至遷讓房屋之日止之不當得利？
  1.上訴人於承租系爭房屋期間，尚積欠租金46萬元未給付，為
    上訴人所不爭執，則被上訴人依租賃契約之法律關係，請求
    上訴人給付扣除押租金後之租金30萬元，並請求上訴人給付
    自起訴狀繕本送達翌日即97年1月16日起至清償日止，按週
    年利率5％計算之法定遲延利息，亦屬有據。
  2.次按請求返還不當得利，其得請求返還之範圍，應以對方所
    受之利益為度，故無權占有他人土地，可能獲得相當於租金
    之利益，應屬社會通常之觀念。又城市地方房屋之租金，以
    不超過土地及其建築物申報總價年息10%為限，並為地租所
    準用，為土地法第97條第1項、第105條所明定。而所謂土地
    價額係指法定地價，法定地價係指申報地價，為土地法施行
    法第25條、土地法第148條所明定。經查系爭租約既已於96
    年7月9日租期屆滿，則上訴人自96年7月10日起，無權占有
    系爭房屋，自受有相當於租金之利益，且致被上訴人受有損
    害，故被上訴人自得依民法第179條規定，請求上訴人給付
    自96年7月10日起至遷讓交還系爭房屋之日止，按月以相當
    於租金8萬元計算之不當得利，洵屬有據。
五、綜上所述，被上訴人依民法第767條、第179條規定及租賃契
    約之法律關係，請求上訴人將系爭房屋騰空返還被上訴人，
    並應給付被上訴人自96年7月10日起至遷讓交還系爭房屋之
    日止，按月以相當於租金8萬元計算之不當得利，並應給付
    被上訴人30萬元本息，為屬正當，應予准許。原審判決上訴
    人敗訴，核無違誤。上訴意旨仍執陳詞，求予廢棄改判，為
    無理由，應予駁回上訴。
六、因本件事證已臻明確，兩造其餘主張、陳述及所提之證據，
    經本院審酌後認與判決結果不生影響，爰不逐一論列，附此
    敘明。
七、據上論結，本件上訴為無理由。依民事訴訟法第449條第1項
    、第78條，判決如主文。
中    華    民    國    98    年      1     月    6   日
                 民事第七庭
                        審判長法  官  鄭三源
                              法  官  呂太郎
                              法  官  邱  琦
正本係照原本作成。
不得上訴。
中    華    民    國    98    年    1     月    6     日
                              書記官  廖艷莉


司法院資訊處製作；財團法人民間司法改革基金會備份。
